臺灣高雄地方法院民事判決　九十年度訴字第三五八二號
　　原　　　告　雄工冷凍空調工程有限公司
　　法定代理人　丙○○
　　被　　　告　盟峰工程股份有限公司
　　法定代理人　甲○○
　　　　　　　　乙○○
右當事人間請求給付工程款事件，本院判決如左：
    主      文
被告應給付原告新台幣參佰伍拾捌萬肆仟參佰貳拾貳元，及自民國九十年十二月二十
二日起至清償日止，按年息百分之五計算之利息。
訴訟費用由被告負擔。
本判決於原告以新台幣壹佰壹拾玖萬肆仟元供擔保後得假執行。但被告如於假執行程
序實施前，以新台幣參佰伍拾捌萬肆仟參佰貳拾貳元預供擔保後得免為假執行。
    事實及理由
一、原告起訴主張：被告公司與中華電信股份有限公司台灣南區電信分公司（下簡稱
    ：中華電信公司）於民國八十五年七月二十四日簽訂嘉義服務中心新建電信設備
    工程合約書，被告公司並委任原告擔任本件工程之連帶保證人，嗣被告公司雖於
    八十八年二月二日如期完工並驗收完畢，卻無法改善驗收中發現之缺失，因原告
    為連帶保證人，遂依保證書約定代其繼續施工完成驗收缺失改善事項，於八十九
    年十二月十六日改善完妥，經複驗合格，計花費新台幣（下同）四百九十六萬零
    五百二十六元，中華電信公司雖給付原告一百三十七萬六千二百零四元，然原告
    尚有三百五十八萬四千三百二十二元未獲清償，依委任及保證關係，訴請被告公
    司應給付三百五十八萬四千三百二十二元及起訴狀繕本送達翌日起至清償日止，
    按年息百分之五計算之利息。並聲明：求為判決如主文第一項所示及為以供擔保
    為條件之假執行宣告。對被告抗辯所為陳述：原告承繼被告未完之工程後，經與
    訴外人南玲企業有限公司（下簡稱：南玲公司）簽訂承攬合約書，南玲公司於八
    十九年九月二十二日進場施工，並於同年十二月十六日改善完工，經中華電信公
    司複驗合格，又被告公司雖於八十八年二月二日完工，惟驗收合格前適遭八十八
    年九二一大地震，除原有缺失外，復增加因地震造成之損壞，且被告公司聘僱人
    員因領不到薪資及材料費，竟蓄意破壞已完成之設備，故原告必須進行之缺失改
    善工程事項遠較被告公司未完成之工程為多，又被告公司提供之保固金已遭中華
    電信公司沒入，原告已向中華電信公司請求返還保固金遭拒，原告並非自願要承
    繼該工程，是因業主要求才不得已承作，從未答應願以一百多萬元承繼工程。
二、被告則以：原告承接本件驗收改善工程，自應自己履行該合約，惟原告嗣後卻將
    該工程全部轉包南玲公司，顯違反政府採購法第六十五條規定，該法律行為即屬
    無效，南玲公司所為應由原告自行負責。又原告自稱於八十九年十二月十六日代
    被告完工，然發票日期卻為九十年五月十四日，兩間時間相隔半年，顯見該發票
    並非原告代被告承作工程所花費之費用，且被告於九十年五月間接獲中華電信公
    司函文，稱原告承繼之工程中仍有諸多缺失待修復，益徵原告請求不實，另訴外
    人即本件工程合約之另一連帶保證人大方水電行當初願意以二百萬元承繼改善本
    件工程，足見原告請求金額不實，況縱認原告所謂花費四百九十六萬零五百二十
    六元之事為真，則原告除向中華電信公司請求一百三十七萬六千二百零四元後，
    如妥適完工，理應可再向中華電信公司請求該二百十五萬元之保固款，若有不足
    ，方得向被告請求，是原告請求為無理由等語，資為抗辯，並聲明：請求駁回原
    告之訴，如受不利判決願供擔保，請准宣告免為假執行。
三、兩造不爭執之事項：
  (一)被告公司於八十五年七月二十四日承包中華電信公司嘉義服務中心新建電氣設備
    工程，並由原告公司及訴外人大方水電工程行擔任被告公司之連帶保證人，擔保
    承攬人即被告公司與定作人中華電信公司所簽訂嘉義服務中心新建電氣設備工程
    合約確能履行，如遇承攬人違背合約或無力負擔合約上之責任時，除願依工程合
    約規定代為履行外並願賠償定作人一切損失及拋棄民法第七四五條之權利。此有
    工程合約書一份及保證書二紙在卷可稽（見本院卷第二八頁至三三頁）。
  (二)被告公司因財務關係，於嘉義服務中心新建電氣設備工程完工後，無法改善驗收
    缺點，乃於八十八年十一月十七日放棄承攬，由原承攬契約書所約定之連帶保證
    人即原告公司與中華電信公司簽訂承繼契約，並於八十九年九月四日承繼施工，
    八十九年十二月十六日複驗合格，有中華電信公司出具之工程結算驗收證明書附
    卷（見本院卷第五八頁），工程進行期間歷經八十八年九月二十一日及十月二十
    二日兩次地震，原告公司承繼契約範圍為被告公司驗收缺失事項之未完成部分及
    原工程合約規定事項，已向中華電信公司請領之工程費為一百三十七萬六千二百
    零四元，另保證金二百十五萬元部分，則經中華電信公司以被告公司無法履行合
    約而沒入，此經本院函查中華電信公司屬實，並有該公司九十一年二月二十日南
    建一字第91Ｂ9000236號函附卷可參（見本院卷第八一頁）。
四、本件兩造爭執者乃：(一)原告得否將該工程轉包訴外人南玲公司承作？(二)本件原告
    向被告請求之缺失改善金額是否均屬合理之必要費用？茲分述如下：
  一原告承繼系爭工程後，轉包南玲公司承作，並未違法：
    按得標廠商應自行履行工程，勞務契約不得轉包。前項所稱轉包指將原契約中應
    自行履行之全部或其主要部分，由其他廠商代為履行。政府採購法第六十五條第
    一、二項固定有明文。惟本件原告乃被告之連帶保證人，尚非得標廠商，自難認
    有上開規定之適用，況依同法第六十六條規定：「得標廠商違反前條第一項規定
    ，將工程轉包其他廠商時，機關得解除契約、終止契約或沒收保證金，並得要求
    損害賠償。前項轉包廠商與得標廠商對機關負連帶履行及賠償責任，再轉包者，
    亦同」意旨觀之，益可知縱得標廠商違反規定轉包得標工程，亦屬業主機關得請
    求解除或終止契約及請求損害賠償責任之問題，尚不影響契約效力。是被告辯稱
    ，原告違法將承繼工程全部轉包訴外人南玲公司，轉包行為無效云云，並無可採
    。
  二原告支出之缺失改善費用均屬合理之必要費用，被告應如數償還：
  (一)按稱保證者，謂當事人約定，一方於他方當事人不履行債務時，由其代負履行責
    任之契約。又保證人向債權人為清償後，於其清償之限度內，承受債權人對主債
    務人之債權。民法第七百三十九條及第七百四十九條分別定有明文。又按保證人
    受主債務人之委任而為保證者，對於主債務人即有受任人之權利，除依一般委任
    法則，保證人因受任保證而代償之數額，應由委任之主債務人償還外，並應償還
    自支出時起之利息。最高法院十八年上字第一五六一號判例意旨可資參照。
  (二)查，兩造不爭執之工程合約書第八點關於保證責任之約定：「本工程乙方（指被
    告）應覓具經甲方認可之殷實舖保二家，保證乙方確能履行本合約，如乙方違反
    或不能履行合約時，一經甲方（指業主）通知保證人應立即負責代為履行（其代
    為完成部分之工程款，甲方得應保證人之請求，付給保證人，乙方不得異議）並
    賠償甲方所受之一切損失，並拋棄民法第七四五條權利」。此亦有工程合約書及
    保證書在卷可參。嗣因被告財務困難無力改善驗收缺失工程項目而放棄承攬，原
    告乃以保證廠商之地位與業主中華電信公司簽訂承繼契約，並將全部工程發包與
    訴外人南玲公司承作，南玲公司施工明細項目，均依業主承繼合約要求之驗收缺
    失項目改善辦理（如工程在驗收期中，各項設備不但要符合規格亦需符合性能測
    試，如隱蔽部分經測試不良亦須按合約要求改善完妥等），且經複驗合格，此經
    本院函查業主中華電信公司及受其委託設計監造之中華建築師事務所屬實，有中
    華建築師事務所九十一年七月二十九日華九一字第０一四０號函及附件附卷可稽
    。參以，本件工程之監造單位即中華建築師事務所所列之驗收工程缺失改善金額
    初估即高達三百萬元，此有中華電信公司九十一年二月二十日南建一字第九一Ｂ
    九０００二三六號函之附表一嘉義服務中心新建電氣設備工程承包商債權、債務
    表在卷可佐（見本院卷第八五頁），是原告主張所支出之工程費用均屬合理且必
    要，堪信為真。原告基於委任關係為被告投標中華電信公司之本件工程擔任保證
    廠商，依上開說明，原告自得依保證及委任法律關係訴請被告返還上開工程費用
    ，即有理由。被告辯稱兩造間並無委任關係存在云云，尚屬無據。
  (三)被告雖另提出金額對照表辯稱原告請求之單價過高云云，惟按依七十四年十二月
    二十八日監察院第一八四三次會議修正通過之審計法施行細則第五十九條後段規
    定「凡有營繕工程決標價，低於底價百分之八十以下者，除應繳納履約保證金或
    取具殷實保證外，主辦機關並得規定繳納差額保證金」，依此可見，差額保證金
    係保證得標廠商標價偏低不會有降低品質，或不能誠信履約等情形之用。查，本
    件被告投標時，係以低於合約底價之金額得標，因此尚依政府採購法規定繳納一
    筆數百萬元之差額保證金之情，業經證人王明村即中華電信公司經辦主管到庭證
    述明確（見本院九十一年六月二十日言詞辯論筆錄第五頁），復為被告所不爭執
    足見，本件工程被告得標之底價遠低於業主所定之合理底價，是原告陳稱被告所
    列各項價目明細遠低於合理之市價等語，堪信為真實。被告辯稱應以其所提出之
    價目明細計算修復費用云云，即非可採。
  (四)至證人大方水電行陳永滿固到庭證述可以二百五十萬元全部施作妥善（見本院九
    十一年九月十二日言詞辯論筆錄第三頁），然證人對於業主中華電信公司要求改
    善之項目為何，毫無所悉，所預估二百五十萬元金額全係因聽業主說被告還有二
    百五十萬元左右之工程款未領，因此才評估可以此金額承作，是自無從僅憑證人
    陳永滿之證詞遽認定系爭缺失改善工程僅需二百五十萬元。被告此部分抗辯，亦
    無可採信。
五、綜上所述，原告依委任及保證之法律關係，訴請被告給付如主文第一項所示之金
    額，及自起訴狀繕本送達翌日即九十年十二月二十二日起至清償日止，按年息百
    分之五計算之法定遲延利息，為有理由，應予准許。
六、本件事證已臻明確，兩造其餘攻擊防禦方法，經審酌後認對判決結果不生影響，
    爰不另一一論駁，附此敘明。
七、兩造各陳明願供擔保，聲請宣告假執行及免為假執行，核無不合，爰分別酌定相
    當擔保金額准許之。
八、結論：原告之訴為有理由，依民事訴訟法第七十八條、第三百九十條第二項、第
    三百九十二條，判決如主文。
中　　　華　　　民　　　國　　九十一　　年　　　九　　　月　　三十  　　日
                              臺灣高雄地方法院民事第二庭
~B法　　　官　蘇姿月
右為正本係照原本作成。
如不服本判決，應於送達後廿日內，向本院提出上訴狀並表明上訴理由，如於本
送達前提起上訴者，應於判決送達後十日內補提上訴理由書（須附繕本）。
中　　　華　　　民　　　國　　九十一　　年　　　九　　　月　　三十  　　日
~B法院書記官　歐文政
